臺灣雲林地方法院刑事判決　　　　　　　 95年度訴字第888號
公　訴　人　臺灣雲林地方法院檢察署檢察官
被　　　告　甲○○
上列被告因毒品危害防制條例案件，經檢察官提起公訴（95年度
毒偵字第1232、1388號），被告於準備程序進行中就被訴事實為
有罪之陳述，本院合議庭裁定進行簡式審判程序，判決如下：
    主  文
甲○○施用第一級毒品，累犯，處有期徒刑捌月。扣案之第一級
毒品海洛因淨重共零點貳公克沒收銷燬之，包裹上開海洛因之
包裝袋貳個及扣案之注射針筒柒支、糖粉壹包、木製毒品分裝器
壹支、生理食鹽水壹瓶，均沒收。又施用第二級毒品，累犯，處
有期徒刑伍月。應執行有期徒刑壹年，上開扣案之第一級毒品海
洛因沒收銷毀之，包裝袋貳個、注射針筒柒支、糖粉壹包、木製
毒品分裝器壹支、生理食鹽水壹瓶，均沒收。
    事  實
一、甲○○前因施用毒品案件，經觀察、勒戒後，認無繼續施用
    毒品之傾向，於民國93年3 月24日釋放出所，並由臺灣雲林
    地方法院檢察署檢察官於同日以92年度毒偵字第986 號為不
    起訴處分確定。又因偽造文書案件，經法院判處有期徒刑3
    月確定，於93年6 月23日縮刑期滿執行完畢。詎仍不知戒除
    施用毒品習性，於上開觀察勒戒執行完畢釋放後5 年內，復
    基於反覆施用第1 級毒品海洛因之犯意，自95年7 、8 月間
    某日起至95年9 月6 日晚上11時30分許止，在其位於雲林縣
    斗六市鎮○里○○街10號之住處，以將海洛因摻水後置於針
    筒內注射血管或以將海洛因摻入香菸內點燃後吸食其煙之方
    式，習慣性地反覆施用第1 級毒品海洛因多次；又基於反覆
    施用第2 級毒品甲基安非他命之犯意，自95年7 、8 月間某
    日起，至95年9 月5 日晚上11、12時許止，在上開住處，以
    將甲基安非他命置於玻璃球內以火燒烤吸食其煙霧之方式，
    習慣性地反覆施用第2 級毒品甲基安非他命多次。嗣分別於
    (一)95年8 月16日中午12時許，為警持搜索票在雲林縣斗六市
    ○○里○○路227 號李永隆（檢察官另案偵辦中）住處查獲
    ，並扣得以其所有之包裝袋包裹之第1 級毒品海洛因1 包（
    淨重0.16公克）及其所有供施用海洛因所用之糖粉1 包及注
    射針筒1 支；(二)95年9 月7 日下午5 時50分許，為警在雲林
    縣斗六市○○路○ 段90號東京大藥局內查獲，並扣得以其所
    有之包裝袋包裹之第1 級毒品海洛因1 包（淨重0.07公克）
    及其所有供施用海洛因所用之注射針筒6 支、木製毒品分裝
    器1 支及生理食鹽水1 瓶。
二、案經雲林縣警察局斗六、斗南分局報告臺灣雲林地方法院檢
    察署檢察官偵查起訴。
    理  由
一、上開事實，業據被告甲○○於警詢及偵審中坦承不諱，並有
    被告所有供施用海洛因所用之注射針筒7 支、糖粉1 包、木
    製毒品分裝器1 支、生理食鹽水1 瓶及白粉2 包扣案可佐，
    上開扣案之白粉經送鑑驗結果，均含有毒品海洛因成分（淨
    重分別為0.16、0.07公克），有法務部調查局95年9 月16日
    調科壹字第09523016440 號、95年10月22日調科壹字第0952
    3027900 號鑑定書各1 紙在卷足憑（乙○毒偵1232號卷第23
    頁、乙○毒偵1388號卷第18頁）。而被告2 次為警查獲時所
    採尿液送驗結果，均呈嗎啡陽性反應（按海洛因係由嗎啡經
    化學合成而製得，經注射或吸食進入人體後，因代謝分解成
    嗎啡，因此注射或吸食海洛因後，由尿液中檢驗結果仍為嗎
    啡反應）及甲基安非他命反應，此分別有雲林縣警察局查獲
    煙毒麻管嫌犯尿液送檢真實姓名登記簿、雲林縣斗南分局查
    獲煙毒麻管嫌犯尿液送檢真實姓名對照表各1 紙及詮昕科技
    股份有限公司95年8 月30日、95年9 月30日濫用藥物尿液檢
    驗報告各1 份在卷可稽（乙○毒偵1232號卷第18-19 頁、乙
    ○毒偵1232號卷第21、23頁），足認被告上開自白與事實相
    符，堪可採信。又被告前因施用毒品案件，經觀察、勒戒後
    ，認無繼續施用毒品之傾向，於93年3 月24日釋放出所，並
    由臺灣雲林地方法院檢察署檢察官於同日以92年度毒偵字第
    986 號為不起訴處分確定等情，有臺灣高等法院被告前案紀
    錄表1 份在卷可參。被告於觀察勒戒執行完畢釋放後，5 年
    內再犯本件施用毒品之事證明確，犯行堪以認定。
二、按海洛因、甲基安非他命分別為毒品危害防制條例第2 條第
    2 項第1 、2 款所明定之第1 、2 級毒品。核被告甲○○所
    為，係犯毒品危害防制條例第10條第1 項之施用第1 級毒品
    罪，及同條第2 項之施用第2 級毒品罪。其非法持有第1 級
    毒品海洛因、第2 級毒品甲基安非他命之低度行為，已為其
    施用之高度行為所吸收，均不另論罪。另按刑事法若干犯罪
    行為態樣，本質上原具有反覆、延續實行之特徵，立法時既
    予特別歸類，定為犯罪構成要件之行為要素，則行為人基於
    概括之犯意，在密切接近之一定時、地持續實行之複次行為
    ，倘依社會通念，於客觀上認為符合一個反覆、延續性之行
    為觀念者，於刑法評價上，即應僅成立一罪。學理上所稱「
    集合犯」之職業性、營業性或收集性等具有重複特質之犯罪
    均屬之，例如經營、從事業務、收集、販賣、製造、散布等
    行為概念者是（最高法院95年度臺上字第1079號判決意旨可
    資參照）。而毒品具有高度之成癮性及濫用性，施用毒品之
    行為本身，顯然具有反覆性及延續性之特徵，本件被告亦自
    承其施用毒品已成癮（本院卷第24頁），是被告因施用毒品
    成癮而習慣性地反覆施用第1 、2 級毒品之行為，均應予評
    價為「集合犯」之包括一罪較為合理。被告所犯上開2 罪間
    ，犯意各別，行為互異，應予分論併罰。又被告有如犯罪事
    實欄所述之前案科刑及執行紀錄，有卷附臺灣高等法院被告
    前案紀錄表可按，其受有期徒刑之執行完畢，5 年以內故意
    再犯有期徒刑以上之罪，為累犯，應依刑法第47條第1 項之
    規定，各加重其刑。又本件被告最後施用第2 級毒品甲基安
    非他命之時間為95年9 月5 日晚上11、12時許，業據被告供
    明在卷（本院卷第23頁），起訴書記載被告係施用至95年9
    月7 日為警採尿回溯前96小時內之某時止，容有未洽，附此
    敘明。爰審酌被告前因施用毒品，經觀察勒戒之處分後猶犯
    同罪行、其犯罪本質上為戕害自我身心健康之行為，尚未嚴
    重破壞社會秩序或侵害他人權益，及其犯後坦承犯行、態度
    良好、教育程度為高中等一切情狀，分別量處如主文所示之
    刑，並依刑法第51條第5 款之規定，定其應執行之刑。扣案
    如主文所示之毒品海洛因，係查獲之第1 級毒品，不問屬於
    犯人與否，均應依毒品危害防制條例第18條第1 項前段規定
    沒收銷燬之。至包裹上開海洛因之包裝袋2 個，並非不可與
    毒品分離，其係毒品之外包裝，用於包裹海洛因，乃被告所
    有供施用海洛因所用之物；又注射針筒7 支、糖粉1 包、木
    製毒品分裝器1 支、生理食鹽水1 瓶，均係被告所有供施用
    海洛因所用之物，已為被告自承在卷，均應依刑法第38條第
    1 項第2 款之規定沒收之。
據上論斷，應依刑事訴訟法第273 條之1 第1 項、第299 條第1
項前段，毒品危害防制條例第10條第1 項、第2 項、第18條第1
項前段，刑法第11條前段、第47條第1 項、第51條第5 款、第38
條第1 項第2 款，判決如主文。
本案經檢察官丙○○到庭執行職務。
中　　華　　民　　國　　96　　年　　1 　　月　　3 　　日
                  刑事第三庭    法  官　王　素　珍
以上正本證明與原本無異。
如不服本判決，應於判決收受後10日內，向本院提出上訴狀（須
附繕本）。
                                書記官　李　達　成
中　　華　　民　　國　　96　　年　　1 　　月　　3 　　日
附錄本案論罪科刑法條：
毒品危害防制條例第10條
施用第一級毒品者，處6 月以上5 年以下有期徒刑。
施用第二級毒品者，處3 年以下有期徒刑。
